【裁判字號】    90,訴,107
【裁判日期】    900508
【裁判案由】    清償借款
【裁判全文】
臺灣高雄地方法院民事判決  九十年度訴字第一○七號
    原      告  萬泰商業銀行股份有限公司
    法定代理人  乙○○
    訴訟代理人  丙○○
    被      告  辛○○
                甲○○
                庚○○○
                丁○○
                己○○
                戊○○
右當事人間請求清償借款事件，本院判決如左：
    主    文
被告應連帶給付原告新台幣貳佰伍拾貳萬貳仟柒佰參拾肆元，及自民國八十七年十一
月十五日起至清償日止，按週年利率百分之十點六四計算之利息，並自民國八十七年
十二月十六日起至清償日止，逾期在六個月以內者，按上開利率百分之十，逾期六個
月以上者，按上開利率百分之二十計算違約金。
訴訟費用由被告連帶負擔。
本判決於原告以新台幣捌拾肆萬元供擔保後，得假執行。但被告甲○○如於假執行程
序實施前，以新台幣貳佰伍拾貳萬貳仟柒佰參拾肆元為原告預供擔保，得免為假執行
。
    事    實
甲、原告方面：
一、聲明：求為判決除假執行擔保金額外，如主文所示。
二、陳述略稱：訴外人旭浩機電有限公司（下稱旭浩公司）於民國八十四年十一月七
    日邀同被告辛○○、甲○○及被告庚○○○、丁○○、己○○、戊○○之被繼承
    人曾文登為連帶保證人，與原告訂立二份週轉金貸款契約，均約定就旭浩公司在
    借款額度新台幣（下同）一百五十萬元範圍內循環動用，借款期限自八十四年十
    一月七日起至八十五年十一月七日止，利息按原告公告之基本放款利率加碼年息
    浮動計算，目前按年息百分之十點六四計算，如遲延履行給付本金或利息時，即
    喪失期限利益，全部債務視為到期，且除仍按上開利率計息外，並自違約日起，
    逾期在六個月以內者按上開利率百分之十、逾期超過六個月以上者百分之二十計
    付違約金。旭浩公司遂於八十五年五月二十七日向原告借用一百五十萬元二筆，
    共計三百萬元，詎旭浩公司於借得上述款項後，僅繳納部分本金及利息，即未再
    依約繳納，屢經催討均無結果，尚結欠如主文所示之本利迄未清償。又曾文登為
    上開借款之連帶保證人，已於八十九年九月五日死亡，被告庚○○○為曾文登之
    配偶，被告丁○○、己○○及戊○○為曾文登之子女，是被告庚○○○、丁○○
    、己○○、戊○○就曾文登所負之連帶保證債務，依民法第一千一百三十八條第
    一款、第一千一百五十三條規定負連帶清償之責，為此依連帶保證及繼承法律關
    係，提起本件訴訟。
三、證據：提出週轉金貸款契約、借據各二份、授信約定書三份、帳卡二份及戶籍謄
    本五份為證。
乙、被告方面：
壹、被告辛○○、庚○○○、丁○○、己○○及戊○○部分：
    被告辛○○、庚○○○、丁○○、己○○及戊○○均未於言詞辯論期日到場，亦
    未提出書狀作何聲明或陳述。
貳、被告甲○○部分：
    被告甲○○未於言詞辯論期日到場，惟據其前所提出之書狀略稱：
一、聲明：
（一）請求判決駁回原告之訴及其假執行之聲請。
（二）訴訟費用由原告負擔。
（三）如受不利之判決，願供擔保免為假執行。
二、陳述略稱：原告與訴外人旭浩公司間之借款是否屬實仍須證明。縱或屬實，因該
    兩筆借款均未通知被告甲○○，顯違誠信原則。又原告與被告甲○○所訂立之週
    轉金貸款契約內載被告須負連帶保證責任，為定型化契約，依消費者保護法第十
    二條之規定，有關連帶保證人部分之約定顯失公平，應屬無效。
    理    由
一、本件被告等六人經合法通知，無正當理由未於言詞辯論期日到場，核無民事訴訟
    法第三百八十六條所列各款情形，爰依原告之聲請，由其一造辯論而為判決。
二、本件原告主張訴外人旭浩公司於八十四年十一月七日邀同被告辛○○、甲○○及
    被告庚○○○、丁○○、己○○、戊○○之被繼承人曾文登為連帶保證人，與原
    告訂立二份週轉金貸款契約，均約定就旭浩公司在借款額度一百五十萬元範圍內
    循環動用，借款期限自八十四年十一月七日起至八十五年十一月七日止，利息按
    原告公告之基本放款利率加碼年息浮動計算，目前按年息百分之十點六四計算，
    如遲延履行給付本金或利息時，即喪失期限利益，全部債務視為到期，且除仍按
    上開利率計息外，並自違約日起，逾期在六個月以內者按上開利率百分之十、逾
    期超過六個月以上者百分之二十計付違約金。旭浩公司遂於八十五年五月二十七
    日向原告借用一百五十萬元二筆，共計三百萬元，詎旭浩公司於借得上述款項後
    ，僅繳納部分本金及利息，即未再依約繳納，屢經催討均無結果，旭浩公司尚結
    欠如主文所示之本利迄未清償等語。被告甲○○則以：原告與被告甲○○所訂立
    之週轉金貸款契約內載被告須負連帶保證責任，為定型化契約，依消費者保護法
    第十二條之規定，有關連帶保證人部分之約定顯失公平，應屬無效云云資為抗辯
    。
三、按稱消費借貸者，謂當事人約定，一方移轉金錢或其他代替物之所有權於他方，
    而他方以種類、品質、數量相同之物返還之契約。借用人應於約定期限內，返還
    與借用物種類、品質、數量相同之物。遲延之債務，以支付金錢為標的者，債權
    人得請求依法定利率計算之遲延利息。但約定利率較高者，仍從其約定利率。當
    事人得約定債務人不履行債務時，應支付違約金。民法第四百七十四條、第四百
    七十八條、第二百三十三條第一項、第二百五十條第一項分別定有明文。又稱保
    證者，謂當事人約定，一方於他方之債務人不履行債務時，由其代負履行責任之
    契約。保證債務，除契約另有訂定外，包含主債務之利息、違約金、損害賠償及
    其他從屬於主債務之負擔，民法第七百三十九條、第七百四十條亦分別定有明文
    。又保證債務之所謂連帶，係指保證人與主債務人負同一債務，對於債權人各負
    全部給付之責任而言。又按一般保證債務並非專屬於保證人本身之債務，除有特
    殊情形，即以保證人具有一定資格為前提而成立之保證債務，例如以保證人為具
    有公司之董事身分為前提而成立之保證；或保證人應負保證責任之限度不明確而
    無法預測者，例如為將來債務所負之保證，其將來債務發生之次數及數額不確定
    ，使得附隨之保證責任亦不確定；或以保證人與第三人之特別信任關係為前提而
    成立之保證契約，例如職務保證、信用保證者外，縱保證人死亡，其繼承人仍得
    繼承其保證債務，最高法院八十六年度台上字第三七六五號判決參照。另按遺產
    繼承人，除配偶外，依左列順序定之：一、直系血親卑親屬。再按繼承人對於被
    繼承人之債務，負連帶責任，民法第一千一百三十八條第一款、第一千一百五十
    三條分別定有規定。
四、經查：本件原告主張之事實，業據其提出週轉金貸款契約、借據各二份、授信約
    定書三份、帳卡二份為證，核屬相符，自堪信為真實。而訴外人曾文登為上開借
    款之連帶保證人，已於八十九年九月五日死亡，被告庚○○○為曾文登之配偶，
    被告丁○○、己○○及戊○○為曾文登之子女，均為被告曾文登之法定繼承人，
    亦均無拋棄繼承，此有戶籍謄本及本院查詢被告庚○○○、丁○○、己○○、戊○○並無向本院拋棄繼承之事件屬實。是被告庚○○○、丁○○、己○○、戊○○就曾文登所負之連帶保證債務，依繼承之法律關係應負連帶清償之責。而被告
    甲○○雖以前情詞置辯，然消費者保護法所稱之消費者，係指以消費為目的而為
    交易、使用商品或接受服務者而言，同法第二條第一款定有明文。銀行或其他金
    融機構與連帶保證人間所訂立之保證契約，乃保證人擔保借款人對金融機構債務
    之清償責任，金融機構對保證人並未提供任何商品或服務，保證人並未因有保證
    契約而自金融機構獲得報償，其性質應屬單務、無償契約，尚非屬消費者保護法
    之有關消費法律關係，自無該法之適用。被告甲○○所為上開抗辯，顯不足採。
    綜上所述，訴外人旭浩公司既未依約按期清償借款，依兩造之前開約定，全部借
    款視為到期，並應給付如主文所示之利息及違約金。從而，原告依連帶保證及繼
    承之法律關係，請求被告等連帶給付如主文所示之本金、利息及違約金，即屬正
    當，應予准許。
五、原告及被告甲○○均陳明願供擔保聲請宣告假執行或免為假執行，經核無不合，
    爰分別酌定相當之擔保金額宣告之。
六、據上結論，本件原告之訴為有理由，依民事訴訟法第三百八十五條第一項前段、
    第八十五條第二項、第三百九十條第二項、第三百九十二條，判決如主文。
中      華      民      國    九十      年      五      月      八      日
                              臺灣高雄地方法院民事第五庭
~B審判長法官  朱玲瑤
~B法      官  汪怡君
~B法      官  吳錦佳
右為正本係照原本作成。
如對本判決上訴，須於判決送達後廿日內向本院提出上訴狀。
中      華      民      國    九十      年      五      月      八      日
~B法院書記官  周祺雯


司法院資訊處製作；財團法人民間司法改革基金會備份。
